臺灣臺北地方法院民事判決　　　　　　　96年度訴字第6913號
原　　　告　億膳有限公司
法定代理人　丁○○○
兼訴訟代理　戊○○
人
被　　　告　殷商食品股份有限公司
法定代理人　甲○○
訴訟代理人　乙○○
　　　　　　丙○○
上列當事人間請求清償債務等事件，本院於九十六年十月三十日
言詞辯論終結，判決如下：
    主  文
被告應給付原告新台幣壹佰拾壹萬零肆佰玖拾肆元及自民國九
十六年三月二十二日起至清償日止，按週年利率百分之五計算之
利息。
訴訟費用由被告負擔。
本判決於原告以新台幣肆拾肆萬元供擔保後，得假執行。
    事實及理由
壹、原告主張：
一、原告於民國93年9月17日與被告簽訂交通部民用航空局中正
    國際航空站第二航廈四樓出境大廳速食餐廳之合作營運契約
    ，雙方約定合約有效期間自93年12月31日至99年12月30 日
    ，營運地點為中正機場管制區內Ｄ7皇家咖啡，其營業金額
    之分配與運作方式，依契約第10條約定：每日賣場收款由甲
    方（即被告）收取，月結20天付現；即原告需先將每日賣場
    之營業現金於隔日匯給被告，被告於每月20日將上個月之營
    業額扣除5％管理費及特許費、瓦斯費、水費、電費、房屋
    使用費、垃圾費、清潔費及航空券等之餘額，再將應付結算
    款支付原告。詎於95年10月間，被告要求提高管理費未果，
    竟誣指原告漏開發票情事，嗣後雖經原告說明，被告仍故意
    不予理會，甚而擅自片面終止合作營運契約，要求原告撤除
    櫃位；且自95年12月20日起，被告向桃園國際航空站之業務
    組藉詞須裝修內部而註銷原告之通行工作證，致使原告無法
    營運。而自95年10月起，被告即未將每月應付結算款如期支
    付原告，被告積欠原告95年10月份、及95年11月份之結算款
    分別為新台幣66萬9991元、及71萬2557元，至95年12月原告
    僅營運19天，比照被告上開結算方式，扣除管理費等相關費
    用後，95年12月之結算款應為46萬4816元，準此，被告積欠
    原告95年10月至同年12月之結算款共計184萬7364元。由於
    原告曾自95年11月29日起，由每日應交付被告之現金營業額
    中逐日抵銷被告應支付原告之每月結算款，抵銷至95年12月
    19 日止共抵銷53萬6870元，故至目前為止，被告尚積欠原
    告結算款131萬494元，原告經再三催討均無結果，爰依法起
    訴請求被告給付上開款項。
二、原告自94年1月21日起正式營運後，雙方即約定每月營業發
    票稅由原告繳納，被告扣除稅金及其他相關費用後於次月20
    日給付結算款予原告，且被告自94 年1月21日開幕至96年12
    月19日營業期間均以此方式與原告結算，從未異議，顯已同
    意上開結算方式，其現以原告未開發票為由拒絕付款，顯為
    藉故之詞，且開發票並非領取結算款之對價關係。
三、並聲明：
  (一)如主文第一項所示。
  (二)原告願供擔保，請准宣告假執行。
貳、被告答辯以：
一、依合約第9條約定，原告每月須開一張相同金額之發票予被
    告抵債，然原告自94年6月起皆無開立發票予債務人，如原
    告欲向被告請款，須自94年6月起補開請款金額發票予被告
    。
二、並聲明：原告之訴及其假執行之聲請均駁回。
參、得心證之理由：
一、原告主張其於93年9月17日與被告簽訂交通部民用航空局中
    正國際航空站第二航廈四樓出境大廳速食餐廳之合作營運契
    約，其營業金額之分配與運作方式為原告先將每日賣場之營
    業現金於隔日匯給被告，被告於每月20日將上個月之營業額
    扣除5％管理費及特許費、瓦斯費、水費、電費、房屋使用
    費、垃圾費、清潔費及航空券等之餘額，再將應付結算款支
    付原告。惟自95年10月起，被告即未將每月應付結算款如期
    支付原告，被告積欠原告95年10月份、及95年11月份之結算
    款分別為新台幣66萬9991元、及71萬2557元，至95年12月原
    告僅營運19天，比照被告上開結算方式，扣除管理費等相關
    費用後，95年12月之結算款應為46萬4816元，準此，被告積
    欠原告95年10月至同年12月之結算款共計184萬7364元。另
    因原告自95年11月29日起，由每日應交付被告之現金營業額
    中逐日抵銷被告應支付原告之每月結算款，抵銷至95年12月
    19日止共抵銷53萬6870元，故被告尚積欠原告結算款131萬
    494元等情，業據原告提出合作營運契約書影本1份、結算明
    細表影本2份附卷可稽，且為被告所自認，堪信原告上開主
    張為真實。
二、原告主張被告應依合作營運契約給付95年10月至95年12月之
    結算款131萬494元，被告則以原告未依約開立發票請款資為
    抗辯。而原告亦不爭執其並未開立發票給被告之事實，故本
    件爭點在於原告未開具發票向被告請款，是否被告得拒絕付
    款？
三、依兩造簽訂之合作營運契約第9條約定，營業發票開甲方（
    即被告），每月由乙方（即原告）開一張相同金額給甲方抵
    帳，但須扣除特許費、瓦斯、水電、房屋使用費、垃圾費及
    一些航站有憑證之費用，每年甲方年終營業稅由甲方自行吸
    收。而被告以原告未開立發票置辯，縱然屬實，惟按所謂同
    時履行抗辯乃係基於雙務契約而發生，倘雙方之債務非本於
    同一雙務契約而發生，縱令雙方債務在事實上有密切之關係
    ，或雙方之債務雖同一之雙務契約而發生，然其一方之給付
    ，與他方之給付並非立於互為對待給付之關係者，均不能發
    生同時履行之抗辯（最高法院59年台上字第850號判例意旨
    參照）。本件原告開立統一發票與被告須給付結算款，兩者
    間並無對價關係，被告並無以此援用同時履行抗辯之餘地。
    且由系爭契約文義觀之，被告開立發票僅為系爭契約之附隨
    義務，亦非被告給付結算款之付款條件，是被告以此為由拒
    絕付款，尚非有理由。況原告於95年間按月以被告所製作之
    結算明細表向被告請款，業經被告同意付款多次，並據原告
    提出95年2月至95年9月之結算明細表影本在卷為憑，被告於
    付款數月後方要求原告補開具前期發票，並以此為由拒絕95
    年10月至12月間之給付，亦屬無據。再參之原告所提之結算
    明細表均已預先扣除5％之營業稅，且為被告所不爭執，則
    被告要求原告須依約開立發票後方給付上開款項，並無可取
    。
四、綜上所述，原告主張依約請求被告給付合作營運結算款131
    萬494元及支付命令送達被告翌日即96年3月22日起至清償日
    止，按年息百分之五計算之利息，為有理由，應予准許。
五、假執行之宣告：原告陳明願供擔保請求宣告假執行，核無不
    合，爰酌定相當擔保金額，予以准許。
六、因本件事證已臻明確，兩造所提出之其餘證據及陳述，經本
    院斟酌後，認與判決結果無影響，爰不一一論駁，附此敘明
    。
肆、結論：本件原告之訴為有理由，並依民事訴訟法第78條、第
　　390條第2項，判決如主文。
中　　華　　民　　國　　96　　年　　12 　 月　　4 　　日
                  民事第五庭    法　官  吳佳薇
如對本判決上訴須於判決送達後20日內向本院提出上訴狀。
以上正本係照原本作成。
中　　華　　民　　國　　96　　年　　12 　 月　　4 　　日
                                書記官  許博為
